【裁判字號】    92,訴,146
【裁判日期】    920613
【裁判案由】    清償債務
【裁判全文】
臺灣桃園地方法院民事判決  九十二年訴字第一四六號
    原      告  彰化商業銀行股份有限公司
    法定代理人  丙○○
    訴訟代理人  乙○○
    被      告  享大車材股份有限公司
                            設.
    兼右 一 人
    法定代理人  丁○○      住.
                              .
    被      告  戊○○      住台北縣新莊市○○里○鄰○○路四八號之一
                            居.
                              .
                甲○○      住台北縣泰山鄉○○村○鄰○○路○段五０七之四號
                              .
右當事人間請求清償債務事件，本院判決如左：
    主    文
被告應連帶給付原告新台幣伍佰伍拾萬元，及各如附表一所示之利息、違約金。
訴訟費用由被告連帶負擔。
本判決於原告以新台幣壹佰捌拾萬肆仟元或等值之中央政府重大交通建設公債八十
六年甲類第九期債票為被告供擔保後，得為假執行。
    事    實
甲、原告方面：
一、聲明：求為判決除擔保金額外如主文所示。
二、陳述：被告享大車材股份有限公司（下簡稱享大公司）於民國八十八年十月二十
    八日邀同其餘被告為連帶保證人與原告訂立保證書，約定就被告享大公司現在（
    包括過去所負，現在尚未清償）及將來對於原告所負之一切債務以本金新台幣（
    下同）二千萬元為限額暨其利息、遲延利息、違約金、損害賠償及其他從屬於主
    債務人之負擔，願與主債務人負連帶清償之責，並立具保證書一紙、授信約定書
    四紙交原告收執。嗣被告享大公司依上開約定於九十年十一月二十九日起陸續向
    原告借款共計五百五十萬元（詳如附表二所示），並約定利息分別按原告基本放
    款利率加年息百分之０‧六二五、百分之一‧二五計算，並均機動調整之（本件
    原告得請求被告一次清償時之基本放款利率為年息百分之七‧三二），被告享大
    公司應按月繳付利息，本金則到期一次攤還，且如有一期債務未按期履行時，則
    全部債務視為到期；另逾期清償在六個月以內者，按上開利率百分之十，超過六
    個月以上者，按上開利率百分之二十加付違約金。詎被告享大公司雖於上開借款
    到期前，均有依約按期繳付利息，然於屆期時並未將本金一次清償，且亦未繼續
    繳付利息，嗣經原告將被告享大公司設原告處之帳戶內餘額予以抵充後，被告享
    大公司尚積欠原告如附表一所示之本金、利息、違約金，被告享大公司自應將所
    欠本金、利息、違約金一次清償。又被告丁○○、戊○○、甲○○為上開借款之
    連帶保證人依法亦應連帶負責，惟上開借款經原告屢次催討，被告均置之不理，
    迄未清償。爰依消費借貸及連帶保證之法律關係提起本訴。
三、證據：提出借據一份、本票一紙、授信約定書四紙、保證書一紙、戶籍謄本三份
    、公司變更登記表一份、利率變動資料一份、放款支出傳票三紙等為證。
乙、被告享大公司、丁○○部分：
一、聲明：求為判決原告之訴及其假執行之聲請駁回。
二、陳述：對原告主張無意見，確有向原告借錢，並擔任連帶保證人，惟目前無力一
    次清償。
丙、被告戊○○部分：
    被告經合法通知，未於言詞辯論期日到場，亦未提出書狀為何聲明或陳述。
丁、被告甲○○部分：
    被告未於最後言詞辯論期日到場，據其以前到場陳述及其所提出之書狀陳稱：
一、聲明：求為判決原告之訴及其假執行之聲請均駁回。
二、陳述：原告所提出之授信約定書及保證書上有關被告「甲○○」之簽名、蓋章均
    是真的，簽名是渠所為，印章亦是渠所有，但渠於保證書上簽名、蓋章時，該保
    證書上之金額欄是空白的。至於本票及借據上有關被告「甲○○」的簽名則非渠
    所為，又印章是否為渠所有，則不能確定，如係為渠所有，亦應該係遭被告丁○○所盜用。另渠於八十九年時即已退股，退股後九十年初渠有去找原告，表明要
    退出，但原告並不同意。此外，依民法第七百三十九條之一規定，原告亦不得要
    求為保證人之被告預先拋棄先訴抗辯權，則被告自亦可基於先訴抗辯權拒絕原告
    之請求清償。
三、證據：提出本票、借據各一紙為證，並聲請鑑定印文是否同一。
    理    由
甲、程序方面：
    被告戊○○未於言詞辯論期日到場，被告甲○○未於最後言詞辯論期日到場，核
    皆無民事訴訟法第三百八十六條各款所列情形，爰依原告之聲請，由其一造辯論
    而為判決。
乙、得心證之理由：
一、原告主張被告享大公司於八十八年十月二十八日邀同被告丁○○、戊○○為連帶
    保證人與原告訂立保證書，約定就被告享大公司現在（包括過去所負，現在尚未
    清償）及將來對於原告所負之一切債務以本金二千萬元為限額暨其利息、遲延利
    息、違約金、損害賠償及其他從屬於主債務人之負擔，願與主債務人負連帶清償
    之責，而被告享大公司尚積欠原告如附表一所示之本金、利息、違約金之事實，
    業經提出借據一份、本票一紙、授信約定書三紙、保證書一紙、戶籍謄本二份、
    公司變更登記表一份、利率變動資料一份、放款支出傳票三紙等為證，核屬相符
    ，且為被告享大公司、丁○○到庭所不爭執，而被告戊○○對於原告上揭主張之
    事實，已於相當時期受合法之通知，既未於言詞辯論期日到場，復未提出書狀答
    辯以供本院審酌，依民事訴訟法第二百八十條第三項前段準用同條第一項前段規
    定，視同自認，是原告上揭主張均堪信為真實。
二、被告甲○○對於原告主張被告享大公司於八十八年十月二十八日亦有邀其為連帶
    保證人與原告訂立保證書，約定就被告享大公司現在（包括過去所負，現在尚未
    清償）及將來對於原告所負之一切債務以本金二千萬元為限額暨其利息、遲延利
    息、違約金、損害賠償及其他從屬於主債務人之負擔，願與主債務人負連帶清償
    之責一事固不爭執，惟仍以本票、借據上之簽名非渠所為，印章是否真正亦有疑
    問，若屬真正，亦應係遭被告丁○○所盜蓋，且渠於保證書上簽章時，該保證書
    上之金額欄是空白的以及渠於九十年初曾向原告表明要退出，但原告不同意，另
    依民法第七百三十九條之一規定，原告亦不得要求為保證人之被告預先拋棄先訴
    抗辯權，則被告自亦可基於先訴抗辯權而拒絕原告之請求清償等語置辯。是以此
    部分所應審酌者，乃在於被告甲○○應否就被告享大公司對原告所負債務負連帶
    給付之責？經查：
  (一)按保證人與債權人約定就債權人與主債務人間所生一定範圍內之不特定債務，預
    定最高限額，由保證人予以保證之契約，學說上稱之為最高限額保證。此種保證
    契約如定有期間者，在該期間內所生約定範圍內之債務，不逾最高限額者，均為
    保證契約效力所及；如未定期間者，於保證契約未經保證人依民法第七百五十四
    條規定終止或有其他消滅原因以前，所生約定範圍內之債務，亦同。故在該保證
    契約有效存在期間內，已發生之約定範圍內之債務，縱因清償或其他事由而減少
    或消滅，該保證契約依然有效，嗣後所生約定範圍內之債務，於不逾最高限額者
    ，債權人仍得請求保證人履行保證責任。除有特約外，亦無以約定範圍內某特定
    債務之清償完畢日，作為此種保證契約終期之可言。此與一般保證係就主債務人
    之特定債務為保證，於該特定債務消滅時，保證契約即歸消滅者不同（最高法院
    七十七年度台上字第九四三號判例意旨參照）。本件被告甲○○固否認上開借據
    及本票上有關「甲○○」之簽章係屬真正，但因被告甲○○對於原告所提出之保
    證書之真正並無爭執，是以縱令被告甲○○上開所辯屬實，然因被告甲○○於八
    十八年十月二十八日所簽訂之保證書已記載：「保證享大公司（以下簡稱主債務
    人）對貴行所負之一切債務以本金新台幣二千萬元整為限額暨其利息、違約金、
    損害賠償及其他從屬於主債務之負擔，願與主債務人負連帶清償之責，並約定遵
    守左列條款：第一條：本保證書所稱一切債務，係指債務人於現在（含過去所負
    ，現在尚未清償）及將來對貴行所負之借款、票據、墊款、透支、保證、損害賠
    償及其他債務；第二條：主債務人到期（含喪失期限利益之視為到期）不履行債
    務時，貴行得逕向保證人求償，無須對主債務人先行提訴或將其財產，擔保物先
    予強制執行：：：：：」，有被告甲○○自認為真正之保證書一份在卷可參，是
    被告甲○○所書立者係為最高限額保證，應堪認定，則被告甲○○即應於上開範
    圍內與被告享大公司負連帶清償責任。上開借據及本票上有關被告甲○○之簽章
    是否真正，於被告甲○○依前揭保證書記載所應負之連帶責任並無影響，被告此
    部分所辯，並無足採。
  (二)次查，被告甲○○雖另辯稱當初簽保證書時，金額部分是空白云云。惟按當事人
    主張有利於己之事實者，就其事實有舉證之責任，民事訴訟法第二百七十七條前
    段定有明文。而依通常情形，書立保證書之當事人應先就屬於必要之點之保證金
    額之範圍，互相表示意思一致，始書立保證書。其未先談妥保證金額之範圍，即
    書立保證金額欄空白之保證書，乃屬例外，被告甲○○既為此抗辯，依上開規定
    ，自應就此有利於己之例外事實，負舉證之責。然被告甲○○始終未舉出確切證
    據以實其說，是被告上開所辯，亦無足採。
  (三)再按，八十八年四月二十一日總統令公布，八十九年五月五日施行之民法第七百
    三十九條之一固規定：「民法第二十四節所規定之保證人之權利，除法律另有規
    定外，不得預先拋棄。」，且上開規定依民法債編施行法第三十三條規定，於民
    法債編修正施行前所成立之保證，亦有適用。惟因民法第七百四十六條已明文規
    定：保證人可拋棄同法第七百四十五條之權利，已屬法律另有規定之情形，自非
    不得預先拋棄。是以被告所簽立之保證書第二條既已載明「主債務人到期（含喪
    失期限利益之視為到期）不履行債務時，貴行得逕向保證人求償，無須對主債務
    人先行提訴或將其財產，擔保物先予強制執行」，可見被告甲○○已同意預先拋
    棄先訴抗辯權，且其拋棄，依上說明，於法並無不合，則被告甲○○自不得再據
    以為拒絕原告請求清償之理由，是被告甲○○辯稱依民法第七百三十九條之一規
    定，原告亦不得要求保證人預先拋棄先訴抗辯權云云，亦無足取。
  (四)被告甲○○復又辯稱於九十年初時曾向原告表明要退出，但原告不同意云云，惟
    亦未提出任何資料以供本院審酌，顯難認渠已依民法第七百五十四條第一項規定
    通知原告終止保證契約，則被告甲○○仍應依所簽訂之保證書負責，自屬當然。
  (五)綜上，被告享大公司既確實尚欠原告如附表一所示之本金、利息、違約金，且上
    開金額復未超過被告甲○○立約保證之範圍，則依上開保證書之約定，被告甲○○即應對被告享大公司所尚欠之金額負連帶清償之責，被告甲○○所辯，均不足
    採。
三、從而，原告依消費借貸及連帶保證契約之法律關係，請求被告連帶給付借款五百
    五十萬元及各如附表一所示之利息、違約金為有理由，應予准許。
四、原告陳明願供擔保以代釋明聲請宣告假執行，核無不合，爰酌定相當擔保金額，
    准予宣告假執行。
五、被告甲○○固曾聲請本院命鑑定借據及本票上有關「甲○○」之印文與保證書上
    「甲○○」之印文是否同一，惟因被告甲○○對於保證書上之簽章係屬真正並不
    爭執，已足堪認定被告甲○○為連帶保證人一節，故本院認無再送鑑定之必要。
    又因本案事證已臻明確，兩造其餘主張陳述及所提之證據，均毋庸再予審酌，併
    此敘明。
六、據上論結，本件原告之訴為有理由，依民事訴訟法第三百八十五條第一項前段、
    第八十五條第二項、第三百九十條第二項，判決如主文。
中      華      民      國    九十二    年      六      月     十三     日
                                臺灣桃園地方法院民事第一庭
~B法      官  黃若美
右為正本，係照原本作成。
如對本判決上訴，須於判決送達後廿日內向本院提出上訴狀
中      華      民      國    九十二    年      六      月     十三     日
~B法院書記官  劉德壽
~F0
~T40
┌───────────────────────────────────┐
│附表一：利息、違約金                                                  │
├──┬───────┬───────────┬────────────┤
│    │              │利              息    │                        │
│次序│ 本        金 ├────┬──────┤違        約         金 │
│    │              │ 年   息│ 起  息  日 │                        │
├──┼───────┼────┼──────┼────────────┤
│ 一 │二百五十萬元  │七‧九四│九十一年十一│自九十一年十二月二十九日│
│    │              │五﹪    │月二十九日起│起至清償日止，逾期在六個│
│    │              │        │至清償日止  │月以內者，按上開利率百分│
│    │              │        │            │之十，逾期在六個月以上者│
│    │              │        │            │，按上開利率百分之二十計│
│    │              │        │            │付。                    │
├──┼───────┼────┼──────┼────────────┤
│ 二 │九十萬元      │八‧五七│九十一年十二│自九十二年一月四日起至清│
│    │              │﹪      │月四日起至清│償日止，逾期在六個月以內│
│    │              │        │償日止      │者，按上開利率百分之十。│
│    │              │        │            │逾期在六個月以上者，按上│
│    │              │        │            │開利率百分之二十計付。  │
├──┼───────┼────┼──────┼────────────┤
│ 三 │二百十萬元    │八‧五七│九十一年十二│自九十二年一月二十八日起│
│    │              │﹪      │月二十八日至│至清償日止，逾期在六個月│
│    │              │        │清償日止    │以內者，按上開利率百分之│
│    │              │        │            │十，逾期在六個月以上者，│
│    │              │        │            │按上開利率百分之二十計付│
│    │              │        │            │。                      │
├──┴───────┴────┴──────┴────────────┤
│合計：五百五十萬元                                                    │
└───────────────────────────────────┘
┌───────────────────────────────────┐
│附表二：借款明細                                                      │
├──┬──┬──────┬────┬───┬─────┬───────┤
│次序│憑證│原借金額    │ 借款日 │到期日│ 收回金額 │尚欠金額      │
├──┼──┼──────┼────┼───┼─────┼───────┤
│ 一 │借據│二百五十萬元│ 901129 │911129│    無    │二百五十萬    │
├──┼──┼──────┼────┼───┼─────┼───────┤
│ 二 │本票│三百萬元    │ 910531 │911130│    無    │三百萬元（區分│
│    │    │            │        │      │          │為九十萬元、二│
│    │    │            │        │      │          │百十萬元二筆）│
├──┴──┴──────┴────┴───┴─────┴───────┤
│合計：五百五十萬元                                                    │
└───────────────────────────────────┘


司法院資訊處製作；財團法人民間司法改革基金會備份。
